【裁判字號】    98,消債聲,30
【裁判日期】    981021
【裁判案由】    聲請免責
【裁判全文】
臺灣板橋地方法院民事裁定
聲  請  人  甲○○
                        號
債  權  人  台新商業銀行股份有限公司
            合作金庫商業銀行股份有限公司
            中國信託商業銀行股份有限公司
            渣打國際商業銀行股份有限公司
            陽信商業銀行股份有限公司
            慶豐商業銀行股份有限公司
            寶華商業銀行股份有限公司
            國泰世華商業銀行股份有限公司
            聯邦商業銀行股份有限公司
上列當事人聲請消費者債務清理事件，本院裁定如下：
    主  文
債務人甲○○不免責。
    理  由
一、按債務人有下列各款情形之一者，法院應為不免責之裁定，
    但債務人證明經普通債權人全體同意者，不在此限：一、於
    七年內曾依破產法或本條例規定受免責；二、隱匿、毀損應
    屬清算財團之財產，或為其他不利於債權人之處分；三、捏
    造債務或承認不真實之債務；四、因浪費、賭博或其他投機
    行為，致財產顯然減少或負擔過重之債務，而生開始清算之
    原因；五、於清算聲請前一年內，已有清算之原因，而隱瞞
    其事實，使他人與之為交易致生損害；六、明知已有清算原
    因之事實，非基於本人之義務，而以特別利於債權人中之一
    人或數人為目的，提供擔保或消滅債務；七、隱匿、毀棄、
    偽造或變造帳簿或其他會計文件之全部或一部，致其財產之
    狀況不真確；八、故意於財產及收入狀況說明書為不實之記
    載，或有其他故意違反本條例所定義務之行為；法院為終止
    或終結清算程序之裁定確定後，除別有規定外，應以裁定免
    除債務人之債務，消費者債務清理條例（下稱消債條例）第
    134 條、第132 條分別定有明文。
二、經查：
（一）本件聲請人即債務人甲○○聲請消費者債務清理事件，前
      經本院於民國（下同）98年7 月6 日裁定開始清算程序，
      並同時終止清算程序，有本院98年度消債清字第34號裁定
      可稽。
（二）經本院於98年8 月6 日發函通知全體無擔保債權人，於文
      到5 日內就本院應否裁定免除債務人債務陳述意見結果，
      除台新國際商業銀行股份有限公司表示債務人於該行已無
      債務外，其餘債權人均具狀表示不同意債務人免責。嗣本
      院參酌債權人提出債務人之消費帳單紀錄，其中較大額之
      消費為債務人於98年8 月17日起陸續在依柔專業美容坊消
      費多筆金額、93年10月起陸續在I-MOOK情報販中正店消費
      多筆高額費用、94年8 月起陸續在NOWADAYS即客雜誌消費
      多筆高額費用、93年2 月起陸續在Tiger City消費多筆金
      額、91年12月6 日在英弘有限公司消費新臺幣（下同）
      10,00 0 元、93年6 月11日在凱薩大飯店股份有限公司消
      費39,600 元 、92年10月7 日及94年4 月1 日在鈞越科技
      有限公司消費總計30,900元、92年11月28日在聯邦商業銀
      行台中分行消費100,000 元、93年9 月28日在華信航空股
      份有限公司消費4,090 元、在東森購物消費、向中國人壽
      及宏利人壽投保等，此有債權人提出之消費帳單明細附卷
      可稽。依此債務
      人之消費顯然已逾越一般人生活水準，而非屬日常生活所
      需之消費。
（三）另本院於98年9月14日發函通知債務人於10日內就上開消
      費明細陳述意見，債務人於98年10月8日陳報狀之陳報略
      以：
   1、93年聲請人在專櫃認識一位美容師，該美容師於同年8 月
      自行創業，聲請人便轉而在其美容坊做固定消費，基本美
      容用品及臉部護理。
   2、93年10月，台中I-MOOK情報販中正店，因先前幫店內進口
      商品廠商，貨款票期陸續到期，當時店內業績不佳又遇到
      颱風淹水造成商品嚴重損失，店長李鴻志要求股東一起分
      擔，聲請人因無能力負擔，只能以信用卡繳納。
   3、聲請人在NOWADAYS即客雜誌消費多筆高額費用之事由：94
      年舊店遷店前，原本嵩翰股份有限公司票據，使用狀況一
      切正常，後來遭店長朋友詐騙，導致變成拒往戶，店內有
      一陣子遭不明人事破壞，原本順利的陽信貸款無法撥款，
      為付清遷店工程款及貨款，聲請人便繼續提供貨款及信用
      卡支付。
   4、93年2月起，聲請人常常一個人去Tiger City看電影，又
      於百貨公司週年慶時購買女性服飾、鞋子等商品，平均一
      個月消費一次，當時是以信用卡支付。
   5、聲請人原本就有近視，因長期配戴軟式隱形眼鏡，度數逐
      漸增加。於91年12月6日起，因為度數增加，又為了節省
      未來花費於隱形眼鏡藥水的費用，便改配戴硬式隱形眼鏡
      。
   6、93年6月時，公司員工旅遊，為了振奮員工精神，又考量7
      月是旅遊旺季，便選在6月舉辦。當時店裡員工加上股東
      人數共8人，店長自行借車開車至墾丁旅遊，在墾丁的飯
      店住宿費用兩晚四房由聲請人支付，其他部分由其餘股東
      支付。
   7、聲請人於92年10月7日、及94年4月1日，因電腦升級而購
      買電腦週邊資訊商品。
   8、聲請人為了想整合自已名下信用卡負債，於是向聯邦銀行
      聲請轉貸100,000元，分一年付清。
   9、93年9月間因公司店長想自行從國外帶貨回來在店內銷售
      ，以協助公司創造另一個收入來源，聲請人則到日本挑貨
      ，致聲請人於93年9月28日刷華航來回機票繳付2人機票費
      用。
  10、93年聲請人向東森購物購買父親節禮物。但電視購物不超
      過2次且限額在3,000元以內。
  11、聲請人於91年因朋友的介紹下，向中國人壽投保投資型保
      單，但繳款未滿半年已停繳。投資型保單已於多年前停繳
      ，只剩下宏利人壽最基本的「個人醫療險」，持續在繳納
      ，每月約1,700元，實屬必要保障。
（四）如是債務人上開大筆刷卡消費，多為美容坊、電影、隱形
      眼鏡、旅遊、電子產品、郵購、保險費等非日常生活必要
      支出，而有奢靡消費之情事，及高度道德風險之虞，顯非
      無據，核與消費者債務清理條例第134條第4款所稱：「浪
      費、賭博或其他投機行為，致財產顯然減少或負擔過重之
      債務」等不免責事由相當。
三、綜上，債務人之消費紀錄既然有浪費以致負擔過重債務，而
    生開始清算之原因，而債權人均表示不同意免責，且本件債
    務人又無法證明其業經普通債權人全體之同意，則依上揭說
    明，本件債務人不得免責，爰裁定如主文。
中    華    民    國    98    年    10    月    21    日
              民事第二庭    法      官  張谷輔
上為正本係照原本作成
如不服本裁定，應於裁定送達後10日內，以書狀向本院提出抗告
，並繳納抗告費新臺幣1千元
中    華    民    國    98    年    10    月    21    日
                            書  記  官  郭群裕


司法院資訊處製作；財團法人民間司法改革基金會備份。
